【裁判字號】    97,財管,84
【裁判日期】    970915
【裁判案由】    選定遺產管理人
【裁判全文】
臺灣臺中地方法院民事裁定              97年度財管字第84號
聲  請  人  財政部臺灣省中區國稅局民權稽徵所
法定代理人  張春男
代  理  人  乙○○
            丙○○
相  對  人  方文獻律師
上列聲請人聲請選任被繼承人甲○○遺產管理人事件，本院裁定
如下：
    主  文
選任方文獻律師為被繼承人甲○○（男、民國○○年○○月○○日生、
身分證統一編號：Ｚ000000000號、生前最後住所臺中市○區○○
里○○鄰○○路132巷21號5樓之1，於民國95年8月24日死亡）之遺
產管理人。
准對被繼承人甲○○之繼承人為承認繼承之公示催告。
被繼承人甲○○之繼承人，應自前項公示催告最後登載新聞紙之
日起，壹年內承認繼承，上述期限屆滿，無繼承人承認繼承時，
被繼承人甲○○之遺產，於清償債權並交付遺贈物後，如有剩餘
即歸屬國庫。
聲請程序費用由被繼承人甲○○之遺產負擔。
    理  由
一、按繼承開始時，繼承人有無不明，而無親屬會議或親屬會議
    未於1個月內選定遺產管理人者，利害關係人得聲請法院選
    任遺產管理人，並由法院依公示催告程序，定6個月以上之
    期限，公告繼承人，命其於期限內承認繼承，民法第1177條
    、第1178條第1項、第2項規定甚明。又無遺囑執行人及繼承
    人者，遺產稅之納稅義務人為依法選定遺產管理人。其應選
    定遺產管理人，於死亡發生之日起6個月內未經選定呈報法
    院者，或因特定原因不能選定者，稽徵機關得依非訟事件法
    之規定，申請法院指定遺產管理人。遺產及贈與稅法第6條
    亦定有明文。
二、本件聲請意旨略以：被繼承人甲○○（男、民國○○年○○月○○
    日生、身分證統一編號：Ｚ000000000號、生前最後住所臺中
    市○區○○里○○鄰○○路132巷21號5樓之1）於95年8月24日
    死亡，依民法第1147條規定，繼承業已開始，惟其繼承人均
    已拋棄繼承，是否仍有應繼承之人不明，而其親屬會議亦未
    於法定期間內選定遺產管理人，聲請人為稽徵機關，為處理
    相關稅捐事宜，爰依遺產及贈與稅法第6條第1項第3款及第2
    項之規定，為被繼承人甲○○指定遺產管理人等語。並提出
    個人除戶資料查詢清單、本院家庭事法庭函文影本、家庭成
    員資料查詢清單等件為證。
三、本院查：聲請人主張其為稅捐稽徵機關，被繼承人甲○○死
    亡後其繼承人均已拋棄繼承，是否仍有應繼承之人不明，而
    其親屬會議未於法定期間內選定遺產管理人等事實，業經聲
    請人提出前揭證據為證，復經本院調取本院95年度繼字第22
    10號、第2316號、第2384號拋棄繼承事件卷宗核閱屬實，自
    堪信為真實，且與上開法條尚無不合。本院認為相對人方文
    獻律師為社團法人臺中律師公會推薦有意願擔任遺產管理人
    之人選之一，其為執業律師，非但具有專業知識及能力，且
    與被繼承人所遺遺產間無利害關係，若由其擔任本事件之遺
    產管理人，定能秉持其專業倫理擔當此具公益性質之職務，
    並順利達成管理保存及清算遺產之任務。執此，本院因認由
    其擔任被繼承人之遺產管理人，應屬妥適，爰選任之，並依
    法為承認繼承之公示催告。末按，民法第1185條規定：第11
    78條所定之期限屆滿，無繼承人承認繼承時，其遺產於清償
    債權，並交付遺贈物後，如有賸餘，歸屬國庫，附此敘明。
四、依非訟事件法第157條裁定如主文。
中    華    民    國    97    年    9     月    15    日
                  家事法庭      法  官  陳卿和
以上正本係照原本作成。
如對本裁定抗告，須於裁定送達後10日內向本院提出抗告狀（須
附繕本）。
中    華    民    國    97    年    9     月    15    日
                                書記官   巫偉凱


司法院資訊處製作；財團法人民間司法改革基金會備份。
